【裁判字號】    99,再易,44
【裁判日期】    990519
【裁判案由】    損害賠償
【裁判全文】
臺灣高等法院民事判決                  99年度再易字第44號
再審原告  甲○○
再審被告  乙○○
上列當事人間損害賠償事件，再審原告對於中華民國99年3月8日
本院99年度再易字第32號確定判決，提起再審之訴，本院不經言
詞辯論，判決如下：
    主  文
再審之訴駁回。
再審訴訟費用由再審原告負擔。
    事實及理由
一、按「再審之訴，應於三十日之不變期間內提起。前項期間，
    自判決確定時起算，判決於送達前確定者，自送達時起算」
    ，民事訴訟法第500條第1、2項定有明文。經查，本院99年
    度再易字第32號確定判決（下稱原確定判決）於民國99年3
    月15日送達予再審原告，有送達證書附卷可稽（見原確定判
    決卷第25頁、本院卷第29頁），是再審原告於99年3月26日
    就原確定判決提起再審之訴（見本院卷第1頁），未逾30日
    之不變期間，先予敘明。
二、再審原告起訴主張：依民事訴訟法第285條第1項及第286條
    規定，伊聲明之證據，法院應調查之。伊聲明之證據即再審
    被告98年8月25日答辯狀第4、7、8、10、11、12、15、18、
    19項之記載已指明伊人面獸心、衣冠禽獸、偽君子、精神狀
    況不太正常、奸詐、恐嚇、騷擾等，已自認有侵害伊名譽權
    ，足證伊主張之待證事實即97年7月9日後之某日，伊前往再
    審被告工作場所催討債務，再審被告大聲以「人面獸心、衣
    冠禽獸、瘋子、奸詐、變態、性虐待、偽君子、嫖妓、得到
    性病、恐嚇、騷擾、侮辱」等語辱罵伊，貶損伊社會上評價
    及信用。是法院應依民事訴訟法第286條規定調查伊聲明之
    前開證據，而認已生民事訴訟法第279條第1項規定自認之效
    果，並生拘束認定再審被告有民法第184條第1項、第195條
    第1項規定侵害伊名譽權之效力。又再審被告貶損伊社會上
    評價，致市井散布伊週轉不靈之流言，致伊生新臺幣（下同
    ）100萬元以上之損害，亦經再審被告於其98年8月25日答辯
    狀內自認，原確定判決應據以認定再審被告確有侵害伊信用
    權。是原確定判決有消極不適用民法第184條第1項、第195
    條第1項、民事訴訟法第285條第1項、第286條前段、第279
    條第1項規定，依司法院大法官釋字第177號解釋，有適用法
    規顯有錯誤，並有積極適用最高法院63年度台上字第880號
    判例之錯誤，爰依民事訴訟法第496條第1項第1款規定提起
    再審之訴云云。
三、按「有下列各款情形之一者，得以再審之訴對於確定終局判
    決聲明不服。但當事人已依上訴主張其事由或知其事由而不
    為主張者，不在此限；一、適用法規顯有錯誤者。…」，民
    事訴訟法第496條第1項第1款定有明文。又民事訴訟法第496
    條第1項第1款所謂適用法規顯有錯誤，係指確定判決所適用
    之法規顯然不合於法律規定，或與現尚有效之判例、解釋顯
    然違反者，或消極不適用法規，顯然影響裁判而言，不包括
    認定事實錯誤、解釋意思表示不當、取捨證據失當、漏未斟
    酌證據、調查證據欠周、判決不備理由或在學說上諸說併存
    致發生法律上見解歧異等情形在內，最高法院57年台上字第
    1091號判例、63年台再字第67號判例、63年台上字第880號
    判例、64年台再字第140號判例、78年度台再字第131號判決
    、87台上字第1936號判決可資參照。
四、經查，再審原告主張原確定判決有消極不適用民法第184條
    第1項、第195條第1項、民事訴訟法第285條第1項、第286條
    前段、第279條第1項規定及積極適用最高法院63年度台上字
    第880號判例等適用法規顯有錯誤之再審事由，茲分述如下
    ：
  (一)消極不適用民事訴訟法第279條第1項規定部分：
    按「再審之訴，法院認無再審理由，判決駁回後，不得以同
    一事由，對於原確定判決或駁回再審之訴之確定判決，更行
    提起再審之訴」，民事訴訟法第498條之1定有明文。「當事
    人主張之事實，經他造於準備書狀內或言詞辯論時或在受命
    法官、受託法官前自認者，無庸舉證」，民事訴訟法第279
    條第1項亦有明定。經查，再審原告於前次再審程序即主張
    本院98年度上易字第106號確定判決有違民事訴訟法第279條
    第1項規定，適用法規顯有錯誤云云（見本院卷第16頁背面
    ，原確定判決卷第9頁），而經原確定判決以顯無理由駁回
    之，有原確定判決附卷可參（見本院卷第16、17頁），則再
    審原告嗣又本此提起再審之訴，即與民事訴訟法第498條之1
    規定有違，而為不合法。況且，再審原告主張其於97年7月9
    日後之某日前往再審被告工作場所催討債務，再審被告大聲
    以「人面獸心、衣冠禽獸、瘋子.. 」等語對其辱罵，使市
    井散布其週轉不靈之流言，致其社會上評價及信用受損等情
    ，均經再審被告於其98年8月25日答辯狀內自認云云，惟查
    ，再審被告98年8月25日答辯狀（見本院卷第9-15頁）內雖
    對再審原告多所指摘，然並未表示其於97年7月某日於其工
    作場所有大聲以「人面獸心、衣冠禽獸、瘋子、奸詐、變態
    、性虐待、偽君子、嫖妓、得到性病、恐嚇、騷擾、侮辱」
    等言詞辱罵再審原告，自難謂已依民事訴訟法第279條第1項
    規定而對再審原告主張之前開事實生自認之效果，則原確定
    判決以前訴訟程序即本院98年度上易字第106號確定判決認
    定再審被告未自認，而為不利再審原告之認定，核係該確定
    判決取捨證據認定事實之結果，無適用法規顯有錯誤情事，
    並無消極不適用民事訴訟法第279條第1項規定。
  (二)消極不適用民法第184條第1項、第195條第1項、民事訴訟法
    第285條第1項、第286條前段規定及適用最高法院63年度台
    上字第880號判例錯誤部分：
    按「因故意或過失，不法侵害他人之權利者，負損害賠償責
    任。故意以背於善良風俗之方法，加損害於他人者亦同」、
    「不法侵害他人之身體、健康、名譽、自由、信用、隱私、
    貞操，或不法侵害其他人格法益而情節重大者，被害人雖非
    財產上之損害，亦得請求賠償相當之金額。其名譽被侵害者
    ，並得請求回復名譽之適當處分」，民法第184條第1項、第
    195條第1項定有明文。又「聲明證據，應表明應證事實」、
    「當事人聲明之證據，法院應為調查」，民事訴訟法第285
    條第1項及286條前段分別定有明文。「所謂適用法規顯有錯
    誤者，不包括漏未斟酌證據及認定事實錯誤之情形在內」，
    最高法院63年台上字第880號判例要旨可資參照。
    經查，再審原告主張原確定判決未調查其聲明之證據即再審
    被告98年8月25日答辯狀（見本院卷第3-5頁、第9-15頁），
    而有消極不適用民事訴訟法第285條第1項、第286條前段規
    定，惟依前開說明，漏未斟酌證據、調查證據欠周等情均難
    謂為適用法規顯有錯誤，其本此主張原確定判決消極不適用
    前開法規，具適用法規顯有錯誤之再審事由云云，即有未合
    。況原確定判決既以本院98年度上易字第106號確定判決審
    酌前開答辯狀後，所為該狀僅係因應訴訟所為答辯，縱內容
    並非屬實，亦不致使再審原告在社會上評價及信用受貶損，
    且再審被告於書狀內並未承認曾於再審原告主張之前開時日
    以上述言詞辱罵再審原告，不生自認效力，而認定再審被告
    不成立侵權行為，維持第一審駁回再審原告之訴之判決，並
    駁回再審原告之上訴確定等，核係本院98年度上易字第106
    號確定判決取捨證據認定事實之結果，而認定該判決無適用
    法規顯有錯誤，亦難謂有何消極不適用民法第184條第1項規
    定及第195條第1項規定或民事訴訟法第285條第1項及第286
    條前段規定。又原確定判決以本院98年度上易字第106號確
    定判決所為前開認定為取捨證據認定事實之結果，並非適用
    法規顯有錯誤等情，亦無違最高法院63年台上字第880號判
    例要旨。再審原告以此指摘原確定判決消極不適用前開法規
    或積極適用最高法院63年台上字第880號判例要旨顯有錯誤
    ，均屬顯無理由，爰不經言詞辯論，予以駁回。
五、綜上所述，再審原告以原確定判決具民事訴訟法第496條第1
    項第1款所列之再審事由，提起再審之訴，為一部不合法，
    一部顯無理由，應予駁回。
六、本件因事證已臻明確，兩造其餘攻擊、防禦方法及所為之立
    證，經審酌後認與判決之結果不生若何影響，無庸再逐一予
    以論列；另再審原告所為其他陳述，均為再審之訴有理由，
    前訴訟程序之再開或續行後所應審酌之實體問題，然因再審
    原告之再審之訴一部不合法、一部顯無理由，前訴訟程序無
    從再開或續行，該等實體問題，本院亦無庸再逐一予以論究
    ，均合併敘明。
據上論結，本件再審之訴為一部不合法，一部顯無理由，爰依民
事訴訟法第502條、第78條判決如主文。
中    華    民    國    99    年    5     月    19    日
                    民事第十四庭
                        審判長法  官  林金村
                              法  官  李慈惠
                              法  官  湯美玉
正本係照原本作成。
不得上訴。
中    華    民    國    99    年    5     月    19    日
                              書記官  蕭進忠

司法院資訊處製作；財團法人民間司法改革基金會備份。
